臺灣彰化地方法院交通事件裁定       100年度交聲字第1053號
移送機關即
原處分機關  交通部公路總局臺中區監理所彰化監理站
異  議  人
即受處分人  黃洪美容即小鳳秋歌劇團
上列異議人即受處分人因違反道路交通管理處罰條例案件，對於
交通部公路總局臺中區監理所彰化監理站於民國100 年6 月24日
所為之處分（處分案號：彰監四字第裁64-Z00000000號）聲明異
議，本院裁定如下：
    主  文
異議駁回。
    理  由
一、原處分意旨略以：本件駕駛人張錫鉛僅領有普通小型車駕駛
    執照，而於民國100 年4 月5 日10時20分許，駕駛異議人即
    受處分人（下稱異議人）所有193-QT號自用一般大貨車（下
    稱系爭車輛）行駛於國道3 號南下234 公里處，因「領有小
    型車駕駛執照駕駛大貨車（處車主）」違規，為國道公路警
    察局第七警察隊員警以其有違反道路交通管理處罰條例第21
    條之1 第1 項第3 款規定之行為，掣開違反道路交通管理事
    件通知單（單號：公警局交字第Z00000000 號）舉發。原處
    分機關經查異議人違規屬實，遂於100 年6 月24日以彰監四
    字第裁64-Z00000000號裁決書，裁處罰鍰新臺幣（下同）40
    ,000元，並記違汽車規點數1 點，於法應無不合等語。
二、異議意旨略以：異議人於100 年4 月5 日欲前往竹山鎮表演
    ，惟因司機臨時請假，遂詢問團員何人有大貨車駕照，因案
    外人張錫鉛表示其有駕照，於是即由張錫鉛開車前往竹山。
    後經警攔查後伊方知張錫鉛僅有小型車駕照，是以伊雖有小
    疏失，但已盡管理人責任，爰依法聲明異議云云。
三、按汽車駕駛人領有小型車駕駛執照，而駕駛大貨車者，汽車
    所有人及駕駛人各處40,000元以上80,000元以下罰鍰，並當
    場禁止該汽車駕駛人繼續駕駛；違反第1 項情形，並記該汽
    車違規紀錄1 次；汽車所有人如已善盡查證駕駛人駕駛執照
    資格之注意，或縱加以相當之注意而仍不免發生違規者，汽
    車所有人不受本條之處罰，道路交通管理處罰條例第21條之
    1 第1 項第3 款、第3 項及第4 項分別定有明文。而探究上
    開規定之目的係鑒於大型車輛肇事所生之交通事故傷亡情形
    ，多遠較單純小型車或機器腳踏車發生之事故嚴重，故採對
    汽車駕駛人及汽車所有人均處罰之立法例，以促使汽車所有
    人能善盡其查證管理之責任，是以上開種類車輛之所有人，
    對於該等車輛，依法既負有查證駕駛人駕駛執照資格之注意
    義務。
四、經查：
  (一)本件駕駛人張錫鉛領有小型車駕駛執照，於100 年4 月5 日
    10時20分許，在國道3 號南下234 公里處，駕駛異議人所有
    系爭車輛，因領有小型車駕駛執照駕駛大貨車違規，經國道
    公路警察局第七警察隊員警當場舉發等情，為異議人所不爭
    執，並有上開舉發違反道路交通管理事件通知單、原處分機
    關裁決書、證號查詢汽車駕駛人、車號查詢汽車車籍各1 紙
    附卷可稽，是本件舉發之違規事實，堪認為真實。
  (二)又大型車輛之所有人，基於維護道路行車安全，對於車輛駕
    駛人之駕駛資格、駕駛執照之有效期間，本應具備實質之檢
    查責任，以確保駕駛人符合駕駛資格，進而防範違規、事故
    於未然。是本件異議人雖以前詞置辯，惟異議人既未請張錫
    鉛當場出示駕駛執照正本加以查驗，其於異議狀中亦自承違
    規當日因司機臨時請假，而劇團表演時間又將屆至，是以案
    外人張錫鉛表示其有駕照後，伊「未及詳查」即同意由實際
    上僅具小型車駕駛執照之張錫鉛駕駛系爭車輛上路等情。從
    而，尚難認異議人就系爭大貨車駕駛人之資格，確實已善盡
    查證之義務，是異議人辯稱伊已善盡查證駕駛人駕駛資格之
    義務云云，委不足採。
五、綜上，本件異議人違規事實至堪認定，原處分機關依道路交
    通管理處罰條例第21條之1 第1 項第3 款規定而為本件處分
    ，於法要無違誤，量罰亦甚妥適，應予維持。本件異議為無
    理由，應駁回之。
六、據上論斷，應依道路交通事件處理法第18條，裁定如主文。
中    華    民    國   100    年    7     月    20    日
                  交通法庭    法  官  吳永梁
以上正本證明與原本無異。
如不服本裁定，應於裁定送達後五日內向本院提出抗告狀(須附
抗告狀繕本 )。
中    華    民    國   100    年    7     月    20    日
                              書記官  許原嘉